【裁判字號】    98,上易,1057
【裁判日期】    980709
【裁判案由】    竊盜等
【裁判全文】
臺灣高等法院刑事判決                98年度上易字第1057號
上  訴  人  臺灣桃園地方法院檢察署檢察官
被      告  甲○○
                    號3樓之3
                    現另案於台灣新竹監獄執行中
上  訴  人
即  被  告  丙○○
上列上訴人因被告等竊盜等案件，不服臺灣桃園地方法院97年度
易字第1028號，中華民國98年2月9日第一審判決（起訴案號：臺
灣桃園地方法院檢察署96年度偵字第28242號、97年度偵緝字第
473號），提起上訴，本院判決如下：
    主  文
上訴駁回。
    事  實
一、甲○○前於民國91年間因搶奪案件，經臺灣新竹地方法院判
    處有期徒刑1年，緩刑4年確定；惟其於緩刑期內之93年間因
    竊盜案件，經同法院判處有期徒刑3月，並撤銷上開緩刑確
    定；又於93年間再犯施用第一級毒品案件，經同法院判處有
    期徒刑7月，並與前述竊盜案件定應執行有期徒刑9月確定；
    復於93年間更犯施用第二級毒品、持有第一級毒品案件，經
    同法院分別判處有期徒刑6月、2月，但檢察官就施用第二級
    毒品部分不服提起上訴，經本院改判有期徒刑8月確定；且
    於93年間另犯竊盜案件，經臺灣新竹地方法院判處有期徒刑
    4月，並經本院就該竊盜與前述施用第二級、持有第一級毒
    品案件，定應執行有期徒刑1年確定；而上揭各罪經送監接
    續執行，甫於95年10月24日縮刑假釋出監，於95年12月28日
    縮刑期滿，有期徒刑所餘刑期內未經撤銷假釋，未執行之刑
    ，以已執行論而執行完畢。另丙○○曾於90年間因竊盜案件
    ，經台灣桃園地方法院判處有期徒刑7月確定，又於92年間
    因竊盜案件，經臺灣新竹地方法院判處有期徒刑1年確定，
    復前述2罪經減刑及定應執行有期徒刑9月又15日確定；惟其
    再於92年間因違反毒品危害防制條例案件，經同法院判處有
    期徒刑10月確定，另於93年間因竊盜案件，經同法院判處有
    期徒刑3年6月確定，嗣前述2罪經減刑及定應執行有期徒刑3
    年11月確定；而其所犯上揭各罪經送監接續執行，甫於95年
    10月11日縮刑假釋出監（於97年1月22日縮刑期滿，本件不
    構成累犯）。詎甲○○猶不知悔改，而丙○○亦不知警惕，
    丙○○竟基於收受贓物之犯意，另渠等復共同基於攜帶兇器
    竊盜之犯意聯絡，而為下列犯行：
  (一)丙○○明知懸掛3T-6072號車牌，實際車牌為JK-9478號（引
    擎號碼：YLN331GX173339號）之裕隆牌自用小客車係來路不
    明之贓物（上述車牌係乙○○所有，於96年11月7日下午5時
    至同年月9日凌晨1時許內之某時，在新竹市○○路○段381號
    地下室，遭不詳之人竊取；另前開汽車為丁○○所有，於同
    年月8日上午10時許，在新竹縣竹北市○○路連發紡織廠附
    近發現遭竊），竟基於收受贓物之犯意，於96年11月8日上
    午10時許後某刻，在臺灣地區不詳處所，自真實姓名年籍不
    詳之成年人處收受懸掛前開車牌2面之汽車1部，做為代步工
    具使用。
  (二)後丙○○於96年11月9日凌晨1時許，在新竹市○○路某處，
    駕駛上揭贓車搭載甲○○，一同前往桃園縣楊梅鎮，嗣於同
    日凌晨4時25分許，途經桃園縣楊梅鎮○○路與五守街口前
    ，見一旁停放著戊○○所有，車號WY-7680號自用小客車，
    竟共同基於攜帶兇器竊盜之犯意聯絡，推由丙○○持以客觀
    上足以對人之身體及安全構成威脅，而可供為兇器使用之Ｔ
    字起子1把，先破壞戊○○所有汽車之引擎鎖頭，而以該把
    起子發動汽車，再推由甲○○駕駛戊○○所有汽車，尾隨丙○○所駕前開贓車離去。然甲○○駕駛戊○○所有汽車行經
    桃園縣楊梅鎮○○街茶葉改良場前，因方向盤鎖住而無法行
    駛，丙○○乃自前開贓車下車查看，擬再行發動之際，旋遭
    巡邏之桃園縣政府警察局楊梅分局草湳派出所警員周德萬、
    黃踴昱察覺有異上前盤查，丙○○見狀即棄車趁隙逃逸，甲○○則於同日凌晨5時30分許，逃至桃園縣楊梅鎮○○街22
    8號前時，為警逮捕，復在戊○○所有汽車內扣得丙○○所
    持有供竊取汽車所用之Ｔ字起子1把，另在丙○○所駕前開
    贓車內，查獲其所使用且正以車用充電器充電之門號0000-0
    00-000號行動電話1具（序號：00000-00000-00000號），及
    自中間扶手置物箱取出其遺留內含汽車駕照之皮夾1只，因
    而循線查悉上情。
二、案經丁○○、乙○○訴由桃園縣政府警察局楊梅分局報請臺
    灣桃園地方法院檢察署檢察官偵查起訴。
    理  由
壹、證據能力部分：
一、按被告之自白，非出於強暴、脅迫、利誘、詐欺、疲勞訊問
    、違法羈押或其他不正之方法，且與事實相符者，得為證據
    ；被告陳述其自白係出於不正之方法者，應先於其他事證而
    為調查，該自白如係經檢察官提出者，法院應命檢察官就自
    白之出於自由意志，指出證明之方法，刑事訴訟法第156條
    第1項、第3項定有明文。準此，被告甲○○對公訴人所提其
    於警詢時及偵查中所為不利於己供述（見96年度偵字第2824
    2號偵查卷第14頁至第18頁、第63頁、第77頁至第78頁、第
    106頁至第108頁，97年度偵緝字第473號偵查卷第46頁至第
    47頁、第133頁至第135頁），證據能力並無意見，復本院亦
    查無有何顯然不正之方法取得情事，而悖於其自由意志，是
    被告甲○○前開不利於己供述得為證據，合先敘明。
二、次按被告以外之人於審判外之陳述雖不符刑事訴訟法第159
    條之1至之4規定，而經當事人於審判程序同意作為證據，法
    院審酌該言詞陳述或書面陳述作成時之情況，認為適當者，
    亦得為證據；當事人、代理人或辯護人於法院調查證據時，
    知有刑事訴訟法第159條第1項不得為證據之情形，而未於言
    詞辯論終結前聲明異議者，視為有前項之同意，同法第159
    條之5定有明文。又該條立法意旨在於傳聞證據未經當事人
    之反對詰問予以核實，原則上先予排除，惟若當事人已放棄
    反對詰問權，於審判程序中表明同意該等傳聞證據可作為證
    據；或於言詞辯論終結前未聲明異議，基於尊重當事人對傳
    聞證據之處分權，及證據資料愈豐富，愈有助於真實發見之
    理念，且強化言詞辯論主義，使訴訟程序得以順暢進行，上
    開傳聞證據亦均具有證據能力。準此，被告甲○○、丙○○
    對公訴人所提證人即告訴人丁○○、乙○○於警詢時之指訴
    ，證人即被害人戊○○於警詢時之陳述，證人即桃園縣政府
    警察局楊梅分局草湳派出所警員周德萬、黃踴昱，及證人鄭
    心茹、余寶蓮、彭振德於偵查中之證述（見96年度偵字第28
    242號偵查卷第34頁至第37頁、第41頁至第42頁、第114頁至
    第115頁、第131頁至第133頁，96年度核退字第1211號偵查
    卷第12頁至第13頁，97年度偵緝字第473號偵查卷第58頁至
    第60頁、第129頁至第130頁、第133頁至第135頁），亦皆無
    意見，復本院認其作成之情形並無不當情形，經審酌後認為
    適當，故渠等證人前開審判外之陳述均得為證據，併此敘明
    。
三、復按鑑定之經過及其結果，應命鑑定人以言詞或書面報告；
    法院或檢察官得囑託醫院、學校或其他相當之機關、團體為
    鑑定，或審查他人之鑑定，並準用前開規定，刑事訴訟法第
    206條第1項、第208條第1項前段定有明文。經查，內政部警
    政署刑事警察局97年1月9日刑紋字第0960193243號鑑驗書（
    見96年度核退字第1211號偵查卷第18頁至第23頁），屬檢察
    官指揮司法警察所囑託之鑑定機關，並為該機關執行指紋鑑
    定公務所出具之書面鑑定報告，依據刑事訴訟法第159條之
    立法理由及同法第206條規定，自得為證據；且被告等人就
    此部分證據亦無爭執，迄至本件辯論終結時，均未聲明異議
    ，復核該檢驗報告與公訴人主張之犯罪事實有關聯性，是可
    認該檢驗報告具有證據能力，併予敘明。
四、另本件查獲照片、贓物認領保管單、車輛尋獲電腦輸入單、
    車號查詢汽車車籍表、車籍查詢基本資料詳細畫面、門號00
    00-000-000號行動電話基本資料、通聯記錄（見96年度偵字
    第28242號偵查卷第38頁至第39頁、第43頁、第45頁、第47
    頁、第54頁至第61頁，96年度核退字第1211號偵查卷第14頁
    至第15頁、第24頁至第25頁，97年度偵緝字第473號偵查卷
    第71頁至第75頁），及在被害人戊○○所有汽車內扣得之Ｔ
    字起子1把，另在告訴人丁○○所有汽車內，查獲之門號000
    0-000-000號行動電話1具（序號：00000-00000-00000號）
    ，及自中間扶手置物箱取出內含被告丙○○汽車駕照之皮夾
    1只，均與本案事實具有自然關聯性，復分屬書證、物證性
    質，且查無事證足認有違背法定程序或經偽造、變造所取得
    之情事，而被告等人對此部分之證據能力亦無意見，是堪認
    皆有證據能力，附此敘明。
貳、有罪部分：
一、訊據被告甲○○對上揭竊盜犯行坦承不諱，另上訴人即被告
    丙○○則矢口否認有何加重竊盜、收受贓物之犯行，辯稱：
    案發當晚伊在家睡覺，嗣於翌日方知曉有本案，且伊無「阿
    智」之綽號，祇記得該日曾因酒醉經友人彭振德騎乘機車載
    送返家，皮包、行動電話放置一起，不可能掉在汽車內，復
    伊與被告甲○○不相熟識，亦無任何嫌隙，不知為何指控伊
    犯案云云。經查：
  (一)被告甲○○、丙○○於96年11月9日凌晨4時25分許，在桃園
    縣楊梅鎮○○路與五守街口前，共同攜帶可供為兇器使用之
    Ｔ字起子1把，竊取被害人戊○○所有，車號WY-7680號自用
    小客車乙節，業據證人即共同被告甲○○迭於警詢時、偵查
    中及原審審判時證述綦詳（見96年度偵字第28242號偵查卷
    第14頁至第18頁、第63頁、第77頁至第78頁、第106頁至第
    108頁，97年度偵緝字第473號偵查卷第46頁至第47頁、第13
    3頁至第135頁，原審卷第42頁至第50頁、第67頁至第68頁）
    ，互核與被害人戊○○於警詢時陳述車號WY-7680號自用小
    客車所持情形相符（見96年度偵字第28242號偵查卷第41頁
    至第42頁），另有查獲照片、贓物認領保管單、車號查詢汽
    車車籍表各1份在卷可稽（見同上偵查卷第43頁、第45頁、
    第54頁至第61頁，96年度核退字第1211號偵查卷第24頁至第
    25頁），及扣案之Ｔ字起子1把足認，堪以採信。復且，被
    告甲○○於原審審判時供稱：伊當時本來坐在懸掛車號3T-6
    072號車牌之汽車內，丙○○在車內說要竊取自用小客車拆
    除零件使用，並知丙○○行竊車號WY-7680號汽車之行為，
    但不知此已屬把風，嗣丙○○有要求伊駕駛車號WY-7680號
    汽車尾隨在所駕懸掛車號3T- 6072號車牌之汽車等語（見原
    審卷第44頁至第45頁），可見被告甲○○於丙○○告以行竊
    之時，不僅在旁把風，甚而各別駕駛原有贓車及所竊汽車離
    去，顯足認渠等被告乃以自己犯罪意思為之，復已為構成要
    件之行為，自堪信渠等被告有共同攜帶兇器竊盜之行為，甚
    為明確。
  (二)本件查獲時，在被告等人所留懸掛車號3T-6072號車牌，實
    際車號JK-9478號（引擎號碼：YLN331GX173339號）之自用
    小客車內，扣得正以車用充電器充電之門號0000-000-000號
    行動電話1具（序號：00000-00000-00000號），及自中間扶
    手置物箱取出內含被告丙○○汽車駕照之皮夾1只，此據證
    人即本件查獲之桃園縣政府警察局楊梅分局草湳派出所警員
    周德萬、黃踴昱於偵查中結證明確（見96年度偵字第28242
    號偵查卷第114頁至第115頁），復有卷附查獲照片可佐（見
    96年度核退偵字第1211號偵查卷第24頁至第25頁），堪以認
    定。被告丙○○亦坦承前開門號為其所持用，互參以前開門
    號基本資料，其登記名義人為余寶蓮，即為被告丙○○之母
    ，此據證人余寶蓮、被告丙○○配偶鄭心茹於偵查中結證屬
    實，復有門號0000-000-000號行動電話基本資料1紙附卷足
    認（見97年度偵緝字第473號偵查卷第35頁、第58頁至第60
    頁、第71頁），綜合以觀，前開門號該時確為被告丙○○所
    持用，則於本件查獲時，該行動電話尚且在上述汽車內正以
    車用充電器充電，且被告丙○○皮夾亦在車內，是可認被告
    丙○○於行竊之際本在車內，被告甲○○指證參與共犯加重
    竊盜綽號「阿智」（音譯）之人確為被告丙○○無誤，所為
    不利於己之陳述，有上揭客觀事證足以令人確信其陳述為真
    實，並無何不可信之瑕疵存在，當得以此佐認被告丙○○共
    同攜帶兇器竊盜之補強證據。
  (三)又該門號0000-000-000號行動電話通聯記錄，於96年11月8
    日上午7時42分起至同日晚間11時22分間，其通話基地臺位
    置集中在新竹市○○路○段75號13樓頂、新竹市○○○街48
    巷9號16樓頂、新竹市○○○街1號9樓頂、新竹市○○路245
    號頂樓等相鄰區域，其後即無通話情事，直至翌日（9日）
    上午9時7分許，基地臺位置轉至址設桃園縣楊梅鎮○○路
    237號之桃園縣政府警察局楊梅分局草湳派出所，左近之桃
    園縣楊梅鎮○○路12號5樓頂（見97年度偵緝字第473號偵查
    卷第72頁至第75頁），是由此觀之，前開門號基地臺位址於
    96年11月8日大多時間均在新竹市○○○街1號9樓頂等相鄰
    區域，直至翌日（9日）凌晨5時30分許為警逮捕被告甲○○
    並扣得上述物品之後，因使用門號0000-000-000號之彭振德
    撥入前開門號，始有此一通聯記錄，可見前開門號持用人即
    被告丙○○於96年11月8日確留在新竹市○○○街1號9樓頂
    附近一帶，與被告甲○○供稱被告丙○○係於9日淩晨1時許
    ，駕駛懸掛車號3T-6072號車牌，實際車號JK-9478號之自用
    小客車，至新竹市○○路附近（鄰近田美三街）接載乙節（
    見96年度偵字第28242號偵查卷第106頁），經核與常情相符
    ，益徵被告甲○○指述情節確屬真實，可認被告丙○○與被
    告甲○○共犯本件加重竊盜犯行無疑。又關於被告丙○○去
    接被告甲○○之確切時間，被告甲○○於警詢供稱：係96年
    11月9日1時許，於偵查中改稱：係96年11月8日晚上11、12
    時左右來找我等語 (偵卷第106頁)，時間略有出入，應以被
    告甲○○於警詢之供述，距案發時點較近，記憶較明晰，較
    可採信。
  (四)被告丙○○固執前詞為辯，主張該時其人因酒醉而由友人彭
    振德騎乘機車載送返家，行動電話、皮夾等物不知為何遺留
    在上述汽車內云云。然查，證人彭振德於偵查中陳稱：伊不
    記得與丙○○係於96年11月8日或9日見面，但那陣子應該有
    碰面，當日大約傍晚5時許，丙○○獨自一人至伊位在新竹
    市○○路175號住處一同聊天、飲酒，嗣於同日晚間7、8時
    許，甲○○來電伊使用之門號0000-000-000號行動電話，邀
    約同至甲○○在新竹市○○路大菜市場附近之租屋處，伊乃
    騎車載丙○○前往，俟閒聊、飲酒約1小時後，丙○○已有
    醉意，伊遂騎車載同返家，而丙○○當日似無攜帶皮夾等語
    （見97年度偵緝字第473號偵查卷第129頁至第130頁）。惟
    本件竊盜案係發生於96年11月9日淩晨，證人彭振德上開證
    述所言一同飲酒之日期，究係何日，並未特定，已難憑考。
    若指96年11月8日，當日被告丙○○所持門號0000-000-000
    號行動電話，大多時間基地臺位址均在新竹市○○○街1號9
    樓頂等情，業如前述，而證人彭振德使用之門號0000-000-0
    00號行動電話，於同日下午4時2分許、5時35分許、5時50分
    許、5時51分許、晚間9時31分許數度與被告丙○○前開門號
    通話，但被告丙○○前開門號基地臺位址於該段期間始終停
    留在在新竹市○○○街1號9樓頂等相鄰區域，未曾有長距離
    移動情形，則證人彭振德所述新竹市○○路175號住處，與
    上述區域至少有數公里之遙，是否仍屬該基地臺電波涵蓋區
    域顯有疑問，且倘證人彭振德確係同被告丙○○與被告甲○○一同飲酒，何以於同日晚間9時31分許需由被告丙○○再
    次去電證人彭振德，顯與常情相違。被告甲○○於本院亦供
    稱：96年11月8日白天未與丙○○在一起，是9日淩晨彭開車
    去經國路載伊等語 (本院卷第71頁)，難謂證人彭振德所述
    為真。另證人鄭心茹於偵查中另陳稱：伊曾於96年11月間與
    被告丙○○及同事共3人一同飲酒，待晚間11、12時許即已
    返家，於翌日旋接獲被告丙○○之門號來電，經查得知為楊
    梅分局之人，始乃知丙○○之行動電話及證件遺失云云（見
    同上偵查卷第59頁）。惟證人鄭心茹係被告丙○○之配偶，
    如確有與被告丙○○同往甲○○處飲酒，理應同進同出，而
    證人彭振德卻證稱係伊騎車載丙○○前往及返家，均未提及
    證人鄭心茹有同往之情事，核與證人彭振德上開證述情節大
    相逕庭，若被告丙○○確與證人彭振德、鄭心茹一同飲酒，
    渠等理當無此矛盾之記憶存在，足見渠等二證人乃迴護被告
    丙○○之虛偽陳述，並不可採，自不得為有利被告丙○○之
    事實認定。又被告丙○○於偵查中同意測謊，經內政部警政
    署刑事警察局檢測結果，認其生理圖譜反應欠缺一致性，無
    法鑑別，有該局鑑定書乙份可佐 (偵緝卷第91頁) ，亦不能
    資為有利之認定。
  (五)另證人己○○於原審審判時證稱：伊經營油漆工程，丙○○
    為其雇用之員工，自96年10月間起任職，因丙○○曾詢問案
    發之96年11月9日有無上班，經詢負責紀錄之伊配偶廖曉菁
    得知丙○○有上班，但該時之記工本資料已經銷毀，至同年
    月8日、10日丙○○有無上班則不記得，是否有於同年月8日
    超時工作不能肯定，復當晚至翌日凌晨間丙○○作息為何亦
    無法確定等語（見原審97年度易字第1028號刑事卷第68頁至
    第71頁）。然而，依證人己○○上開證述內容，至多祇得認
    被告丙○○為證人己○○之員工，且96年11月9日白天有上
    班而已。本件竊盜案發生於96年11月9日淩晨，究被告丙○○於96年11月8日晚間至翌日（9日）凌晨間作息如何，證人
    己○○俱無所悉，亦無法提出相符之記工本以供查驗，實無
    從以證人己○○不明確之陳述，認被告丙○○有確實之不在
    場證明。
  (六)又被告丙○○所辯行動電話、皮夾等物遺落他處乙節，所述
    飲酒過程與證人彭振德、鄭心茹供述不一，難以憑採，業如
    上述。參以該行動電話於查獲時係在上開懸掛車號3T-6072
    號車牌之贓車內正以車用充電器充電，皮夾亦放置在中間置
    物箱等情，亦如上述。如被告所辯行動電話、皮夾等物遺失
    ，拾獲或竊取者理應改裝入自己之SIM卡，始能供己使用，
    豈有使用他人門號，徒增自己親友連絡不便之理。且不同品
    牌手機，充電器規格亦不同，竊取者是否能即時取得合用之
    充電器供充電，亦非無疑。至車上皮夾，其內尚有被告專用
    之律師名片 (偵卷第26頁) ，如係他人竊取或拾獲者，實無
    將內容物如名片等物加以保留之理。被告丙○○所辯遺落乙
    節，與常情有違，亦不可採。從而，被告丙○○辯稱行動電
    話、皮夾等物遺落等情，除無法提出相關事證供查明外，亦
    與已顯之客觀物品使用狀態不符，是可認其所辯為悖於常情
    之幽靈抗辯，要屬無據，不足採信。
  (七)又上開懸掛3T-6072號車牌，實際車牌為JK-9478號自用小客
    車，上述車牌係告訴人乙○○所有，於96年11月7日下午5時
    至同年月9日凌晨1時許內之某時，在新竹市○○路○段381號
    地下室，遭不詳之人竊取；另前開汽車為告訴人丁○○所有
    ，於同年月8日上午10時許，在新竹縣竹北市○○路連發紡
    織廠附近發現遭竊，業據證人即告訴人丁○○、乙○○於警
    詢時之指訴失竊經過綦詳（見96年度偵字第28242號偵查卷
    第34頁至第37頁，96年度核退字第1211號偵查卷第12頁至第
    13頁），並有贓物認領保管單、車輛尋獲電腦輸入單、車籍
    查詢基本資料詳細畫面、查獲照片各1份在卷可參（見96年
    度偵字第28242號偵查卷第38頁至第39頁、第47頁，96年度
    核退字第1211號偵查卷第14頁至第15頁、第24頁至第25頁）
    ，其係失竊之贓物甚明。又該贓車係被告丙○○駕駛至竊盜
    現場乙節，業據證人即被告甲○○證述如上，另在前開汽車
    內查獲被告丙○○持用之門號0000-000-000號行動電話1具
    ，及自中間扶手置物箱取出內含被告丙○○汽車駕照之皮夾
    1只，足認上開贓車當時確處於被告丙○○之實力支配下，
    本件雖無證據足認上開贓車係被告丙○○所竊取，但自本件
    查獲時被告丙○○只有汽車駕照，別無何車號3T-6072號或
    JK-9478號汽車之行車執照乙節觀之，被告丙○○收受前開
    汽車時豈有不知前開汽車為贓車之理，是可認其於收受之時
    確明知為來路不明之贓物，甚為明確。綜上，被告丙○○於
    96年11月8日上午10時許後某時，在臺灣地區不詳處所，自
    不詳之成年人處收受前開汽車之贓物之事實，實堪認定；被
    告丙○○所辯，洵屬無據，不足以採。又被告丙○○請求將
    扣案Ｔ字起子1把送驗，惟該起子扣案後，業經輾轉移送，
    數易其手，且本件事證已明，自無必要，附此敘明。
  (八)綜上所述，被告甲○○與丙○○基於加重竊盜之犯意聯絡，
    於上述時地攜帶兇器竊取被害人戊○○所有汽車，及被告丙○○收受懸掛告訴人乙○○車牌，實際為告訴人丁○○所有
    汽車之收受贓物等事實，均堪認定。本案事證明確，被告等
    人犯行堪以認定。
二、論罪科刑部分：
    按所謂兇器，其種類並無限制，凡客觀上足對人之生命、身
    體、安全構成威脅，具有危險性之兇器均屬之，且祇須行竊
    時攜帶此種具有危險性之兇器為已足，並不以攜帶之初有行
    兇之意圖為必要，最高法院79年臺上字第5253號著有判例可
    資參照；查被告甲○○、丙○○行竊時所持Ｔ字起子1把，
    屬金屬製品，質硬而型尖，在客觀上足以危害他人生命、身
    體及安全構成威脅，自屬兇器無疑。故核被告丙○○就事實
    欄(一)所為，係犯刑法第349條第1項之收受贓物罪；被告甲○○、丙○○就事實欄(二)所為，則共犯同法第321條第1項第3
    款之攜帶兇器竊盜罪。又被告甲○○、丙○○就事實欄(二)攜
    帶兇器竊盜部分，有犯意聯絡及行為分擔，均為共同正犯。
    再被告丙○○就事實欄(一)收受贓物部分，以一收受行為，同
    時侵害告訴人丁○○、乙○○之財產法益，係一行為觸犯數
    罪名，為想像競合犯，應依刑法第55條之規定，從一重處斷
    。另被告丙○○所犯上揭各罪，其犯意各別，行為互殊，為
    數行為，應予分論併罰。復被告甲○○前於91年間因搶奪案
    件，經臺灣新竹地方法院判處有期徒刑1年，緩刑4年確定；
    惟其於緩刑期內之93年間因竊盜案件，經同法院判處有期徒
    刑3月，並撤銷上開緩刑確定；又於93年間再犯施用第一級
    毒品案件，經同法院判處有期徒刑7月，並與前述竊盜案件
    定應執行有期徒刑9月確定；復於93年間更犯施用第二級毒
    品、持有第一級毒品案件，經同法院分別判處有期徒刑6月
    、2月，但檢察官就施用第二級毒品部分不服提起上訴，經
    本院改判有期徒刑8月確定；且於93年間另犯竊盜案件，經
    臺灣新竹地方法院判處有期徒刑4月，並經本院就該竊盜與
    前述施用第二級、持有第一級毒品案件，定應執行有期徒刑
    1年確定；而上揭各罪經送監接續執行，甫於95年10月24日
    縮刑假釋出監，於95年12月28日縮刑期滿，有期徒刑所餘刑
    期內未經撤銷假釋，未執行之刑，以已執行論而執行完畢等
    情，有本院被告前案紀錄表1份在卷可考，其受有期徒刑執
    行完畢，5年內故意再犯本件有期徒刑以上之罪，為累犯，
    應依刑法第47條第1項規定，加重其刑。
三、原審本於上開相同之認定，援引刑法第28條、第321條第1項
    第3款、第349條第1項、第55條、第47條第1項、第38條第1
    項第2款、第51條第5款，刑法施行法第1條之1第1項、第2項
    前段規定，並審酌被告甲○○、丙○○為圖一己私利，竟共
    犯本件加重竊盜行為，被告丙○○則另犯收受贓物行為，惡
    性非輕，且被告甲○○另有多次竊盜犯行，素行不佳，一再
    竊盜毫無悔改之意；至被告丙○○則有多次竊盜前科，甫於
    95年10月11日縮刑假釋出監等情（於97年1月22日縮刑期滿
    ，本件不構成累犯），於假釋期間更犯本件加重竊盜及收受
    贓物罪行，全無思及給予假釋勉其從新做人之用意，素行甚
    為頑劣，且犯後飾詞狡辯，態度欠佳，並兼衡渠等被告犯罪
    之目的、品行、智識程度等一切情狀，分別量處被告甲○○
    竊盜罪有期徒刑九月；被告丙○○竊盜罪有期徒刑一年二月
    、收受贓物分有期徒刑五月，並就被告丙○○部分定其應執
    行之刑一年五月。另說明扣案之Ｔ字起子1把，係被告丙○○所有供本件加重竊盜所用之物，此據證人即被告甲○○陳
    述明確，應依刑法第38條第1項第2款規定宣告沒收。至本件
    另查獲之鑰匙1支，查無用於本件加重竊盜或收受贓物情形
    ，是難認屬犯罪所用或犯罪所得之物，復不屬違禁物；另被
    告丙○○所持用之門號0000-000-000號行動電話1具（序號
    ：00000-00000-00000號）及皮夾1只，祇為本件證物，要無
    可認屬供犯罪所用情事，爰不併為沒收宣告之諭知。核原審
    認事用法，並無違誤，量刑亦頗適當。檢察官上訴，認被告
    甲○○竊盜部分量刑不當，惟本件竊盜案，係被告丙○○下
    車行竊，被告甲○○僅在旁把風，情節較輕，原審量處較被
    告丙○○為輕之刑度，尚符比例原則。另被告丙○○上訴，
    否認上開竊盜及收受贓物犯行，核無理由，兩造上訴均應予
    駁回。
、無罪部分：
一、公訴意旨另以：被告甲○○與丙○○於96年11月9日凌晨4時
    25分許，除共同竊取被害人戊○○所有，車號為WY-6780號
    自用小客車外，被告甲○○另基於收受贓物之犯意，自被告
    丙○○處改駕駛懸掛告訴人乙○○所有之車號3T-6072號車
    牌，但實際車號為告訴人丁○○所有之JK-9478號（引擎號
    碼：YLN331GX173339號）自用小客車，俟推由被告丙○○竊
    得被害人戊○○前開汽車後，再改由被告甲○○駕駛，告訴
    人丁○○所有之汽車則由被告丙○○繼續駕駛，因認被告甲○○併涉犯刑法第349條第1項之收受贓物罪嫌。
二、按犯罪事實應依證據認定之，無證據不得認定犯罪事實；不
    能證明被告犯罪或其行為不罰者應諭知無罪之判決，刑事訴
    訟法第154條第2項、第301條第1項定有明文。又認定不利於
    被告之事實，須依積極證據，苟積極證據不足為不利於被告
    事實之認定時，即應為有利於被告之認定；再認定犯罪事實
    所憑之證據，雖不以直接證據為限，間接證據亦包括在內，
    然而無論直接或間接證據，其為訴訟上之證明，須於通常一
    般之人均不致有所懷疑，而得確信其為真實之程度者，始得
    據為有罪之認定；另刑事訴訟法第161條已於91年2月8日修
    正公布，其第1項規定：檢察官就被告犯罪事實，應負舉證
    責任，並指出證明之方法；因此，檢察官對於起訴之犯罪事
    實，應負提出證據及說服之實質舉證責任，倘其所提出之證
    據，不足為被告有罪之積極證明，或其指出證明之方法，無
    從說服法院以形成被告有罪之心證，基於無罪推定之原則，
    自應為被告無罪判決之諭知，最高法院30年上字第816號、
    76年台上字第4986號、92年台上字第128號著有判例可資參
    照。
三、公訴人認被告甲○○涉犯刑法第349條第1項之收受贓物罪嫌
    ，無非係以：其亦曾懷疑被告丙○○所駕懸掛車號3T-6072
    號車牌，實際車號為JK-9478號自用小客車為來路不明之贓
    物，是仍有收受贓物之不確定故意，復有告訴人乙○○、丁○○於警詢時之證述，另內政部警政署刑事警察局97年1月9
    日刑紋字第0960193243號鑑驗書，及贓物認領保管單、車輛
    尋獲電腦輸入單、車籍查詢基本資料詳細畫面、查獲照片等
    物可證，為其主要論據。
四、訊據被告甲○○則堅詞否認有何收受贓物之犯行：辯稱：伊
    於丙○○駕駛懸掛車號3T-6072號自用小客車期間，均坐在
    副駕駛座內，並無丙○○要求伊駕駛前開汽車情事，但因丙○○有將車內後座之音響給伊觀看，故其上留有伊指紋，伊
    實不知該車為贓車等語。經查：
  (一)按刑法第349條第1項所規定收受贓物罪之成立，係以行為人
    所收受之物，屬他人侵害財產法益所得原物之本體或因該贓
    物變得之財物為限；行為人所收受之物是否屬於贓物，乃該
    罪之犯罪構成要件事實，應以嚴格證據證明之，若對之並無
    贓物之認識時，自不能論以該罪。而所謂收受，須行為人有
    不法領得之意思，始足當之；如以一時使用之意思，而侵害
    他人之物支配狀態，並無受領之意思時，尚不構成收受贓物
    。
  (二)本件，被告甲○○僅於本院供稱：丙○○之前是有一台自用
    小客車，但據我所知那台車撞到了正在修理，他也常開修理
    廠的車子出來，我當天有問他那台車是誰的，他回稱是他朋
    友的等語 (本院卷第71頁反面) ，則被告甲○○對該車是否
    有贓物之認識，已非無疑。又被告甲○○固坦承有搭乘上開
    贓車，坐於副駕駛座之事實，本件查獲時，在前開汽車之右
    後座踏板上（喇叭分接器）採得被告甲○○之指紋2枚，此
    有內政部警政署刑事警察局97年1月9日刑紋字第096019324
    3號鑑驗書1份在卷可按，復有查獲照片1份附卷足憑（見96
    年度核退字第1211號偵查卷第18頁至第25頁），準此，本件
    在前開汽車右後座處採得被告甲○○指紋，至多僅得證明被
    告甲○○曾經觸碰該只喇叭，及乘坐該輛贓車之事實，尚難
    遽認其確有駕駛上開贓車之情事，自難單以被告甲○○不利
    於己之供述，率認其確有收受贓物之事實存在。再者，被告
    甲○○所為不利於己之供述，亦祇承認有短暫駕駛前開汽車
    情形，而該輛贓車實際上仍為被告丙○○管領、支配中，被
    告甲○○僅單純短暫之使用該輛贓車，其仍受被告丙○○之
    指揮，無可認有不法領得之意思，自核與排除原物之支配狀
    態而予收受之情形有間，亟難遽以收受贓物罪嫌相繩。況且
    ，收受贓物罪為即成犯，一經收受後其犯罪已然成立，嗣後
    持有贓物乃至於處分均屬犯罪狀態之繼續，是縱被告丙○○
    本已自不詳之成年人處受領該輛贓車，但本件查無何積極事
    證足徵被告甲○○於被告丙○○收受前開汽車之際，已有犯
    意聯絡及行為分擔，當不得徒以被告丙○○嗣後短暫交與被
    告甲○○駕駛之情，反以其事後持有、處分之情形，逕謂被
    告甲○○與丙○○有共同收受贓物之情。另者，被告甲○○
    雖陳稱其未曾見被告丙○○駕駛前開汽車，有懷疑為竊盜之
    物乙節，然被告甲○○僅單純應被告丙○○邀約而乘坐該輛
    贓車，其本無查證前開汽車來源之義務，復其現亦否認知情
    為贓車，則本件客觀上是否確有收受之事實，主觀上究有無
    收受贓物之認識，均有疑問，要難祇以此節遽認被告甲○○
    涉犯收受贓物罪嫌。
  (三)基上，被告甲○○固曾一度坦承有短暫駕駛該輛贓車情事，
    惟查其供述內容係稱：(有無偷WY-7680號自用小客車)是丙○○叫我幫他開車，是他下車去偷的等語 (偵卷第63頁)，
    於原審供稱：(丙○○有無將上開懸掛3T-6072號車牌之自小
    客車交由你來駕駛) 沒有，他下去開一台車叫我幫他開等語
    ( 原審卷第44頁) 。對照以觀，被告甲○○係供稱丙○○下
    去偷車時，其本人在懸掛3T-6072號車牌之自小客車副駕座
    上，丙○○是要其開偷得的WY-7680號自用小客車，是被告
    甲○○並未承認有駕駛上開裕隆牌自用小客車。檢察官上訴
    意旨雖另稱：丙○○下車行竊之際，被告甲○○在裕隆牌贓
    車上把風，理當戒慎且隨時做好逃逸之準備，該贓車如非在
    被告甲○○實力支配下，隨時得以駕車逃離現場，又何須顧
    車呢？惟收受贓物乃須有不法領得之意思，上訴意旨所陳，
    僅係檢察官想像之情形，與事實並不相符 (事實是被告甲○○駕駛偷得之WY-7680號自用小客車)，且縱或被告甲○○顧
    車之際，須駕車載丙○○逃逸，而須短暫駕駛前開汽車，但
    仍係受被告丙○○之指揮，管領、支配力仍在被告丙○○實
    力下，要核與刑法第349條第1項收受贓物之客觀要件有別，
    不成立收受贓物罪；此外，本件亦無嚴格證據證明被告甲○○確有收受贓物之主觀犯意，容有合理之懷疑存在，自不得
    率認被告甲○○有何收受贓物之犯行存在。
五、原審本於上開相同之認定，諭知被告甲○○收受贓物部分無
    罪，認事用法，並無違誤。檢察官上訴，仍執陳詞，認被告
    甲○○應成立收受贓物，核無理由，上訴應予駁回。
據上論斷，應依刑事訴訟法第368條，判決如主文。
本案經檢察官曾俊哲到庭執行職務。
中    華    民    國    98    年    7    月    9     日
                  刑事第十七庭  審判長法  官  趙功恆
                                      法  官  高明哲
                                      法  官  陳世宗
以上正本證明與原本無異。
不得上訴。
                                      書記官  魏汝萍
中    華    民    國    98    年    7     月    9     日
附錄：本案論罪科刑法條全文
刑法第321條
犯竊盜罪而有左列情形之一者，處6月以上、5年以下有期徒刑：
一、於夜間侵入住宅或有人居住之建築物、船艦或隱匿其內而犯
    之者。
二、毀越門扇、牆垣或其他安全設備而犯之者。
三、攜帶兇器而犯之者。
四、結夥三人以上而犯之者。
五、乘火災、水災或其他災害之際而犯之者。
六、在車站或埠頭而犯之者。
前項之未遂犯罰之。
刑法第349條
收受贓物者，處3年以下有期徒刑、拘役或5百元以下罰金。
搬運、寄藏、故買贓物或為牙保者，處5年以下有期徒刑、拘役
或科或併科1千元以下罰金。
因贓物變得之財物，以贓物論。


司法院資訊處製作；財團法人民間司法改革基金會備份。
